臺灣高等法院臺南分院民事裁定　100年度抗字第41號
抗　告　人　卓承廣
上列抗告人與相對人吳黃瓊英間請求確認房屋所有權登記請求權
存在事件，聲請法官迴避，而對於中華民國99年12月21日臺灣嘉
義地方法院所為裁定（99年度聲字第438號），提起抗告，本院
裁定如下：
    主  文
抗告駁回。
抗告訴訟費用新台幣壹仟元由抗告人負擔。
    理  由
一、抗告意旨略以：抗告人提起之確認房屋所有權登記請求權存
    在訴訟，係由林世芬法官（即林芮伶）承辦，並經其以98年
    度補字第384號裁定核定訴訟標的價額為新台幣（下同）96,
    950元及應徵第一審訴訟裁判費1,000元，限命遵期繳納。該
    確認之訴本應適用通常程序，詎原審承辦法院違背訴訟程序
    規定，移送簡易庭審理判決駁回抗告人之訴，抗告人不服，
    已提起上訴，經原審法院上訴審以99年度簡上字第59號受理
    後，詎又送予曾參與前審裁判之林芮伶法官承辦，已有民事
    訴訟法第32條第1項第7款迴避事由，法官林芮伶應自行迴避
    ，不得執行職務，以保障當事人審級利益。且原裁定所持「
    程序上裁定不屬之」理由，依法無據，民事訴訟法、最高法
    院裁判或大法官解釋文，並無此規定。又本件聲請法官迴避
    案件，應由原審法院行政庭長會議合議審理，或由具行政權
    兼院長之法官裁判，始為合法。原裁定違背法令交由審判長
    、陪席法官、受命法官審議，為不合法、無效之法律行為，
    因違背訴訟程序，爰提起抗告，請求廢棄，回復原狀等語。
二、按對於簡易訴訟程序之第二審裁判，其上訴利益逾第466條
    所定之額數者，當事人僅得以其適用法規顯有錯誤為理由，
    逕向最高法院提起上訴或抗告。又聲請法官迴避經裁定駁回
    者，得為抗告。民事訴訟法第436條之2、第36條分別定有明
    文。次按對於簡易訴訟程序之第二審法院所為裁定提起抗告
    ，仍應受同法第436條之2、第436條之3及第484條規定之限
    制。又同法第466條關於財產權訴訟之第二審判決因上訴所
    得之利益額數自91年2月8日起提高為150萬元，有司法院（9
    1）院台廳民一字第03075號函足參。是簡易訴訟程序之第二
    審法院所為裁定其上訴利益未逾150萬元者，依第436條之2
    第1項規定，已不得抗告。復按程序進行中所為之裁定，除
    別有規定外，不得抗告。民事訴訟法第483條亦有明文。查
    ，抗告人就原裁定即簡易訴訟程序之第二審法院所為裁定，
    提起抗告，因其抗告所得受之利益（即確認之訴上訴所得受
    之利益），其訴訟標的價額為96,950元，經第一審判決駁回
    ，其上訴利益（即第一審訴訟標的價額96,950元全部）未逾
    150萬元，未符436條之2第1項規定，依上開說明，原裁定已
    不得抗告，抗告人卻對其提起抗告，已非合法。另抗告意旨
    所指原審對於確認之訴第一審程序原適用普通程序嗣移送簡
    易程序行為，核屬原審第一審程序進行中之訴訟行為，縱有
    裁定，依民事訴訟法第483條規定本不得抗告，而應於該本
    訴即確認之訴第一審判決上訴程序時一併主張，是原裁定所
    認本件不得抗告，依法有據，尚無違誤，抗告人對不得抗告
    之原裁定提起抗告，自非合法。
三、又按法官曾參與該訴訟事件之前審裁判者，法官應自行迴避
    。民事訴訟法第32條第1項第7款有明文。而法官僅參與原審
    命行準備程序及指定受命法官之裁判，均與本案判決基礎無
    關，不得指為參與前審裁判（最高法院97年度台聲字第920
    號裁定參照）。本件抗告人主張審判長法官林芮伶有參與前
    審情事，應自行迴避，無非以法官林芮伶於抗告人對相對人
    吳黃瓊英所提起之確認房屋所有權登記請求權存在訴訟之第
    一審程序曾以98年度補字第384號裁定核定訴訟標的價額及
    第一審裁判費命其補繳，且將該訴自普通程序移送簡易程序
    審後，嗣該確認之訴經簡易程序判決後上訴程序中，審判長
    法官林芮伶又就該確認之訴第二審程序為核定及命抗告人補
    繳第二審訴訟費用之裁定；惟查抗告人所提起之確認之訴第
    一審判決，係另由簡易庭法官審理判決，法官林芮伶既非第
    一審判決之法官，且於上開確認之訴第一審所為核定與命補
    繳第一審裁判費裁定及將該訴自普通程序移送簡易審序審理
    訴訟行為，均屬程序事項之行為並發生於移送簡易庭之前，
    而與簡易判決基礎無關，依上說明，法官林芮伶並無參與前
    審判決情事。從而，原裁定以核定訴訟標的價額，並命補繳
    裁判費之裁定乃屬訴訟程序上所為之裁定，核與本案判決有
    無理由之實體判斷無涉，依上說明，自不符上開法官自行迴
    避之規定。
四、再按法官迴避之聲請，由該法官所屬法院以合議裁定之；其
    因不足法定人數不能合議者，由兼院長之法官裁定之；如並
    不能由兼院長之法官裁定者，由直接上級法院裁定之。民事
    訴訟法第35條第1項定有明文。而地方法院審判案件，以法
    官一人獨任或三人合議行之。法院組織法第3條第1項亦定有
    明文。可知，關於法官迴避之聲請，由該法官所屬法院以合
    議裁定之，係指以法官三人合議行之意。查本件原裁定，已
    另由審判長法官黃茂宏、法官曾宏揚、法官蘇雅慧等三位法
    官合議行之，有原裁定足稽，則並無不足法定人數不能合議
    之情形，原裁定經核並無違誤，於法有據，抗告人誤解為行
    政庭長會議合議審，而指摘原裁定法院組織不合法云云，委
    無足採，為無理由。原審裁定駁回抗告人之聲請，尚無不當
    。抗告意旨指摘原裁定不當，求予廢棄，為無理由，應予駁
    回。
據上論結，本件抗告為無理由，爰依民事訴訟法第495條之1第1
項，第449條第1項、第95條、第78條、裁定如主文。
中    華    民    國   100    年    3     月    30    日
                  民事第二庭  審判長法  官  陳光秀
                                    法  官  李文賢
                                    法  官  莊俊華
上為正本係照原本作成。
不得抗告。
中    華    民    國   100    年    4     月    1     日
                                    書記官  吳銘添